【裁判字號】    92,台上,2813
【裁判日期】    920522
【裁判案由】    偽造有價證券
【裁判全文】
最高法院刑事判決                              九十二年度台上字第二八一三號
    上  訴  人  甲○○
右上訴人因偽造有價證券案件，不服台灣高等法院台中分院中華民國九十二年三月二
十五日第二審判決（九十一年度上訴字第七五七號，起訴案號：台灣台中地方法院檢
察署八十九年度偵字第一八０九一號），提起上訴，本院判決如左：
    主  文
上訴駁回。
    理  由
按刑事訴訟法第三百七十七條規定，上訴於第三審法院，非以判決違背法令為理由，
不得為之。是提起第三審上訴，應以原判決違背法令為理由，係屬法定要件。如果上
訴理由狀並未依據卷內訴訟資料，具體指摘原判決不適用何種法則或如何適用不當，
或所指摘原判決違法情事，顯與法律規定得為第三審上訴理由之違法情形，不相適合
時，均應認其上訴為違背法律上之程式，予以駁回。本件上訴人甲○○上訴意旨略稱
：(一)、本案犯罪主要證據之支票，即發票日期為民國八十九年七月三十日，金額為新
台幣十萬元，發票人為蔡素卿，支票號碼為ＷＧＳＡ0000000號，付款人為台
中商業銀行霧峰分行之支票（下稱本案支票），第一審判決主文稱已退回給證人林鋒
振，原判決理由欄卻先稱本案支票已尋找無著，嗣又將本案支票宣告沒收，自屬違法
。(二)、上訴人於警訊、檢察官偵查及第一審審理時之所以坦承犯行，是因本案支票係
其交給其胞弟謝明甫（即謝明河）使用，而謝明甫在看守所面會時稱該支票出問題，
上訴人以為本案支票係謝明甫所填寫，為替謝明甫承擔責任，始承認該支票係其所填
載，然於得知事情原委後，就向原審敘明案情，原判決應即為有利於上訴人之認定才
對云云。
惟查：(一)、原判決維持第一審論處上訴人以意圖供行使之用，而偽造有價證券（累犯
）罪刑之判決，駁回上訴人在第二審之上訴，已依卷證資料敘明其所憑之證據及認定
之理由。而以上訴人否認犯罪，辯稱：本案支票係楊麗美所交付，楊麗美即蔡素卿本
人，該支票係林鋒振所填寫，伊並未持該支票向林鋒振調現，因該支票係伊交給謝明
甫使用，謝明甫在看守所面會時稱該支票出問題，伊以為係謝明甫所填寫，為替謝明
甫承擔責任，始承認該支票係伊所填載云云，乃卸責之詞，不足採信，於理由詳加說
明及指駁。經核所為論敘，均與卷內證據資料相符，從形式上觀察，並無違背經驗法
則、論理法則等違法情形存在。(二)、本件第一審判決主文並無本案支票已退回給證人
林鋒振之敘述，有該判決書存卷足稽。上訴意旨(一)稱：第一審判決主文謂本案支票已
退回給證人林鋒振云云，顯非依據卷內資料執為指摘，自非適法之第三審上訴理由。
(三)、原判決理由欄雖謂：本案支票原本於退票之後，已輾轉退還林鋒振，現尋找無著
，已據證人林鋒振、陳威宇、陳耀卿供證明確，致無法檢送該支票原本鑑定筆跡，且
本案支票原本雖未扣案，惟並不影響本件犯罪之成立等語（見原判決第六頁第十六行
以下），但並非謂本案支票已滅失，故原判決理由仍依刑法第二百零五條之規定，宣
告該偽造之支票沒收，核無不合；再原判決以於原審調查時，證人謝明甫已證稱：上
訴人持本案支票向林鋒振調現之事，伊未在現場，亦未看到，上訴人亦未曾交一張空
白支票給伊，再由伊交給林鋒振，伊去台灣彰化看守所與上訴人面會時，並未提及支
票之事，亦未告訴上訴人該空白支票係林鋒振所寫，伊亦未曾請伊父轉告上訴人之父
，請求上訴人為伊承擔偽造支票之刑責云云，證人謝榮森亦證稱：謝明甫並未請伊向
上訴人之父謝榮松說，請上訴人為謝明甫承擔偽造有價證券之刑責，伊與上訴人父子
沒什麼往來，亦未曾至看守所與上訴人面會等語，證人謝榮松也證稱：謝明甫父子並
未拜託伊請上訴人為謝明甫承擔刑責云云，另證人謝明村並證稱：伊僅與上訴人面會
一次，該次會面僅伊與謝明甫同行，伊與上訴人談完後，即改由謝明甫與上訴人對談
，伊不知其二人之談話內容云云。又以台灣彰化看守所函檢送之謝明甫、謝明村辦理
接見上訴人之談話內容，亦未提及請求上訴人為謝明甫承擔刑責之情事，有該看守所
函附卷可證。因認前述證人及台灣彰化看守所函均無法為有利於上訴人之認定（見原
判決第五頁最後一行以下）。故上訴意旨(一)所稱：原判決理由欄先稱本案支票已尋找
無著，嗣又將本案支票宣告沒收，自屬違法云云及上訴意旨(二)，均徒憑己見，就原判
決已說明事項或屬原審採證認事職權之適法行使，任意指摘，亦與法律規定得為第三
審上訴理由之違法情形，不相適合。其本部分之上訴違背法律上之程式，應予駁回。
復按裁判上一罪案件之重罪得提起第三審上訴，其輕罪部分雖不得上訴，依審判不可
分原則，第三審法院亦應併予審判，但以重罪部分之上訴合法為前提，如該上訴為不
合法，第三審法院既應從程序上予以駁回，而無從為實體上判決，對於輕罪部分自無
從適用審判不可分原則，併為實體上審判。查刑事訴訟法第三百七十六條所列各罪之
案件，經第二審判決者，不得上訴於第三審法院，法有明文。本件上訴人所犯收受贓
物部分，核屬刑事訴訟法第三百七十六條第一款之案件。前揭重罪部分，即上訴人關
於偽造有價證券之上訴既不合法，應從程序上駁回，已見前述，則對於輕罪之收受贓
物部分，自無從為實體上審判，應併予駁回。
據上論結，應依刑事訴訟法第三百九十五條前段，判決如主文。
中      華      民      國    九十二    年      五      月    二十二    日
                              最高法院刑事第九庭
                                  審判長法官  陳  炳  煌
                                        法官  陳  正  庸
                                        法官  韓  金  秀
                                        法官  吳  信  銘
                                        法官  徐  文  亮
      右正本證明與原本無異
                                              書  記  官
中      華      民      國    九十二    年      五      月    二十七    日


司法院資訊處製作；財團法人民間司法改革基金會備份。
